【裁判字號】    97,簡上,238
【裁判日期】    970731
【裁判案由】    賭博
【裁判全文】
臺灣臺南地方法院刑事判決             97年度簡上字第238號
上  訴  人
即  被  告  甲○○
                    住臺南市.
上列上訴人即被告因賭博案件，不服本院97年度簡字第1336號中
華民國97年4月30日第一審判決（聲請簡易判決處刑案號：97年
度偵字第4927號），提起上訴，本院管轄之第二審合議庭判決如
下：
    主  文
原判決撤銷。
甲○○共同意圖營利，聚眾賭博，處有期徒刑參月，如易科罰金
，以新臺幣壹仟元折算壹日。扣案之鶴仙子六合手冊壹本、計算
機壹臺、開獎號碼表參張、倍數價目表肆張、下注牌支總表單參
張、紅包袋貳束、六合彩簽注單拾參張、帳冊貳張、牌支數速查
表伍張、開獎號碼單伍張及倍數表貳張均沒收。
    事  實
一、甲○○與不詳姓名、年籍，綽號「蔡先生」之成年男子，共
    同基於營利之意圖及賭博之犯意聯絡，自民國97年2月起至
    97年3月20日為警查獲止，由甲○○提供其臺南市○區○○
    路363號住處作為賭博場所，而設置俗稱「六合彩」之「港
    號」之簽注站，並由綽號「蔡先生」之成年男子擔任組頭，
    甲○○擔任接受簽賭之中介站之方式，經營以核對開獎之香
    港六合彩中獎號碼（俗稱港號）之賭博而聚集不特定多數人
    簽賭下注，並負責接收簽注單、算牌支數及簽注金額等事宜
    ；其「六合彩」之賭博方式為以香港六合彩開出之號碼做為
    對獎號碼，賭客每簽注2星1支為新臺幣 (下同)85 元，甲○
    ○從中抽取1元之佣金，賭客每簽注3星、4星1支各為85元，
    甲○○從中抽取2元之佣金，如簽中2星（即簽中2號）可得
    5,700元彩金，如簽中3星（簽中3號）可得5萬7000元彩金，
    如簽中4星（簽中4號）可得75萬元之彩金；如未簽中，簽賭
    之賭資扣除前揭佣金後全歸綽號「蔡先生」之成年男子所有
    ，藉此牟取利益。嗣於97年3月20日下午5時40分許，為警持
    本院核發之搜索票，在其上開臺南市○區○○路363號住處
    當場查獲，且扣得其所有並供其經營賭博所用之鶴仙子六合
    手冊、計算機1台、開獎號碼表3張、倍數價目表4張、下注
    牌支總表單3張紅包袋2束、六合彩簽注單13張、帳冊2張、
    牌支數訴查表5張、開獎號碼單5張及倍數表2張。
二、案經臺南市警察局第四分局報請臺灣臺南地方法院檢察署檢
    察官偵查後聲請簡易判決處刑。
    理  由
一、訊據被告甲○○固不否認在其住處「六合彩」之賭博方式係
    以香港六合彩開出之號碼做為對獎號碼，賭客每簽注2星1支
    為85元，而被告從中抽取1元之佣金，賭客每簽注3星、4 星
    1支各為85元，被告從中抽取2元之佣金，如簽中2星（即簽
    中2號）可得5,700元彩金，如簽中3星（簽中3號）可得5萬
    7000 元彩金，如簽中4星（簽中4號）可得75萬元之彩金等
    情，惟矢口否認有何意圖營利，供給賭博場所及聚眾賭博之
    犯行，辯稱：
  (一)伊在臺南市○區○○路363號住處僅偶爾簽賭六合彩，並非
    提供上開住處作為賭博場所及聚眾賭博，是僅犯刑法第266
    條第1項普通賭博罪，而未犯刑法第268條之意圖營利，供給
    賭博場所罪及意圖營利，聚眾賭博罪。
  (二)扣案之鶴仙子六合手冊、牌支數速報表、開獎號碼單及倍數
    表、六合彩簽注單、下注牌支總表單、倍數價目表、開獎號
    碼表等，均係伊準備簽賭及核對是否中獎之用，並非供給賭
    博場所、聚眾賭博之用。
  (三)扣案之計算機，係伊賣麵及經營家庭理髮所使用之物，並非
    聚眾賭博之用具；紅包袋，係一般家庭會準備之物品，並非
    聚眾賭博之用具；號碼單、倍數表、開獎號碼表，係客人前
    往伊所經營之理髮店討論、簽賭及對獎時留下來的，不得作
    為伊供給賭博場所、聚眾賭博之證據。
  (四)伊於警詢時警方稱如伊只承認自己簽賭，而不承認聚眾賭博
    及供給賭博場所，會被收押，且會被判重刑。
  (五)伊沒有當組頭，蔡先生是其客人，看其家庭環境不好，就說
    其可以簽幾支，他幫忙拿去下注。
  (六)退而言之，如法院認伊確有原判決所認定之三罪，請審酌伊
    係單親家庭，獨力扶養四名子女，又須負擔前夫之生活醫藥
    費，家庭負擔沈重等情，而從輕量刑。
二、經本院查：
  (一)被告甲○○在其住處「六合彩」之賭博方式係以香港六合彩
    開出之號碼做為對獎號碼，賭客每簽注2星1支為85元，而被
    告從中抽取1元之佣金，賭客每簽注3星、4星1支各為85 元
    ，被告從中抽取2元之佣金，如簽中2星（即簽中2號）可得
    5,700元彩金，如簽中3星（簽中3號）可得5萬7000元彩金，
    如簽中4星（簽中4號）可得75萬元之彩金等情，業據被告供
    述在卷，且有現場照片1份、鶴仙子六合手冊壹本、計算機
    壹臺、開獎號碼表參張、倍數價目表肆張、下注牌支總表單
    參張、紅包袋貳束、六合彩簽注單拾參張、帳冊貳張、牌支
    數速查表伍張、開獎號碼單伍張及倍數表貳張在卷可參，是
    此部分之事實堪以認定。
  (二)被告於警詢時供稱：「〔警方查獲之物（指鶴仙子六合手冊
    壹本、計算機壹臺、開獎號碼表參張、倍數價目表肆張、下
    注牌支總表單參張、紅包袋貳束、六合彩簽注單拾參張、帳
    冊貳張、牌支數速查表伍張、開獎號碼單伍張及倍數表貳張
    ）是何人所有? 做何用途? 〕是我本人所有，六合彩賭博用
    的」、「（你共經營幾種六合彩賭博，供不特定人簽賭下住
    ?）我共經營港號2星、3星及4星三種」、「〔每支牌支下住
    金錢多少? 如何對獎? 如對中可獲得多少彩（賭）金? 〕每
    支下注牌支85元，是對當期香港六合彩開獎號碼，對中2星
    彩（賭）金5700元、對中3星彩（賭）金57000元、對中4星
    彩（賭）金750000元」、「（你於何時開始經營六合彩賭博
    供不特定人簽賭下注?）我不是組頭，我是俗稱「柱仔腳」
    ，於97年2月初開始經營迄今」、「（你說你不是組頭，是
    俗稱「柱仔腳」，那組頭是何人?）是1位蔡先生」、「（你
    不知道蔡先生電話，如何與蔡先生聯絡牌支?）蔡先生每次
    開獎日下午7時左右會前來收取牌支」、「（如何會帳? ）
    我們是互相信任，開獎過後隔日蔡先生就會來對帳」、「（
    你從事「柱仔腳」迄今獲利多少?）迄今獲利約4萬元左右」
    等語（見警卷頁2-4）。
  (三)被告於偵查中供稱：「（警詢筆錄是否實在?）實在」、「
    〔扣到物品是否為你經營六合彩所用之物（提示扣押物品目
    錄）? 〕是」、「（收一支牌支，收益多少?）2星每支抽1
    元，3星每支抽2元，我收完牌支後，蔡先生會來跟我收」、
    「（每期可以賺多少?）約1萬元」等語（見偵查卷頁10-11
    ）。
  (四)茲互核參酌被告甲○○分別於警詢、偵查中所為之供述，其
    就簽賭站之經營期間、賭博方式、賭客簽注之金額、獲利金
    額等事項均能詳細陳明，且對於其收取客人簽賭牌支可獲得
    之佣金、「蔡先生」收取牌支及其與「蔡先生」對帳之時間
    亦能詳細陳明，且有現場照片1份、鶴仙子六合手冊壹本、
    計算機壹臺、開獎號碼表參張、倍數價目表肆張、下注牌支
    總表單參張、紅包袋貳束、六合彩簽注單拾參張、帳冊貳張
    、牌支數速查表伍張、開獎號碼單伍張及倍數表貳張在卷可
    參，綜上所查，足以證明被告於警詢及偵查中所為之供述應
    可採信。又被告已於警詢及偵查中坦承其與蔡先生共同經營
    六合彩，「蔡先生」為組頭，其為「柱仔腳」，扣案之物係
    被告所有且供其經營六合彩所用之物，業如上述，其復於上
    訴意旨改稱為警所扣押之物係客人所留下的、警方稱如其只
    承認自己簽賭，而不承認聚眾賭博及供給賭博場所，會被收
    押，且會被判重刑、蔡先生是其客人，看其家庭環境不好，
    就說其可以簽幾支，他幫忙拿去下住，所扣案之物係客人留
    下，「蔡先生」幫忙其下注云云，迥異前詞，被告所辯顯係
    卸責之詞，洵不足採，是被告此部分之上訴理由，為無理由
    ，應予駁回。
  (五)綜上所查，可見被告與共同正犯「蔡先生」共同基於營利之
    意圖及賭博之犯意聯絡，自97年2月間起，由被告提供其臺
    南市○區○○路363號之住處作為賭博場所，並由「蔡先生
    」擔任組頭，其擔任接受簽賭之中介站之方式，並負責接收
    簽注單、算牌支數及簽注金額等事宜，聚集不特定多數人簽
    賭下注，藉此牟取利益，足堪認定，且被告與共同正犯「蔡
    先生」間，具犯意聯絡及行為分擔，為共同正犯。
  (六)綜上所述，被告甲○○之犯行，事證明確，應依法論科。
三、原審認本件被告係犯刑法第268條之意圖營利，供給賭博場
    所罪、意圖營利，聚眾賭博罪、第266條第1項前段普通賭博
    罪，犯行明確，而依刑事訴訟法第449條第1項前段、第450
    條第1項、第454條第2項，刑法第28條、第268條、第266 條
    第1項前段、第55條、第41條第1項前段、第38條第1項第2款
    、刑法施行法第1條之1等規定，予以論罪科刑如原判決主文
    所示之刑。然本院審酌原判決所宣告沒收之錄音機1台，經
    詳閱卷宗錄音機1台未經扣案，且非被告所有供其犯罪所用
    之物，自不得爰引刑法第38條第1項第2款宣告沒收，是被告
    上訴意旨認其無錄音機經扣案等語，非無理由，應予撤銷改
    判，至於被告其餘上訴理由，為無理由，應予駁回。爰審酌
    被告並未有何前科，素行良好，並考量其犯罪之動機、目的
    、手段、犯罪時間、所得之利益非多，經營六合彩之期間僅
    為1個月、規模非大，及犯後偵查中坦承犯行、本院審理時
    否認犯行之態度等一切情狀，量處如主文第二項所示之刑，
    並諭知如易科罰金之折算標準，而原判決雖量處被告有期徒
    刑五月，惟本院審酌上開情狀，認原判決之量刑尚屬過重，
    應認對被告量處如主文第二項所示之刑已足懲儆，是就原判
    決之量刑部分一併予以撤銷改判。扣案之鶴仙子六合手冊壹
    本、計算機壹臺、開獎號碼表參張、倍數價目表肆張、下注
    牌支總表單參張、紅包袋貳束、六合彩簽注單拾參張、帳冊
    貳張、牌支數速查表伍張、開獎號碼單伍張及倍數表貳張等
    物，均為被告所有而供犯罪所用之物，爰依刑法第38條第1
    項第2款之規定，併予宣告告沒收。
據上論斷，應依刑事訴訟法第455條之1第1項、第3項、第369條
第1項前段、第364條，刑法第28條、第268條、第266條第1項前
段、第55條、第41條第1項前段、第38條第1項第2款，刑法施行
法第1條之1，判決如主文。
本案經檢察官乙○○到庭執行職務。
中    華    民    國    97    年    7     月    31    日
                  刑事第二庭  審判長法  官  蘇義洲
                                    法  官  洪士傑
                                    法  官  徐文瑞
以上正本證明與原本無異。
本件不得上訴。
                                    書記官  李佩珊
中    華    民    國    97    年    7     月    31    日
附錄法條：
中華民國刑法第266條（普通賭博罪與沒收物）
在公共場所或公眾得出入之場所賭博財物者，處 1 千元以下罰金
。但以供人暫時娛樂之物為賭者，不在此限。
當場賭博之器具與在賭檯或兌換籌碼處之財物，不問屬於犯人與
否，沒收之。
中華民國刑法第268條（圖利供給賭場或聚眾賭博罪）
意圖營利，供給賭博場所或聚眾賭博者，處 3 年以下有期徒刑，
得併科3千元以下罰金。


司法院資訊處製作；財團法人民間司法改革基金會備份。
